【裁判字號】    99,訴,2361
【裁判日期】    991020
【裁判案由】    清償債務
【裁判全文】
臺灣臺北地方法院民事判決              99年度訴字第2361號
原      告  丁○○
被      告  丙○○
上列當事人間請求清償債務事件，本院於民國99年10月6 日言詞
辯論終結，判決如下：
    主  文
被告應給付原告新臺幣柒拾柒萬肆仟佰元，及自民國九十九年
二月二日起至清償日止，按年息百分之五計算之利息。
訴訟費用由被告負擔。
    事實及理由
一、原告起訴主張：被告與訴外人甲○○○生意上之往來，被告
    自民國90年3 月起陸續積欠甲○○○臺幣（下同）77萬4300
    元之款項，被告並分別簽發如附表所示之支票11紙，惟前揭
    支票嗣後均遭退票。其後因甲○○○原告間有金錢借貸關係
    ，遂將其對被告之系爭債權移轉予原告，原告並已依民法第
    297 條第1 項規定以存證信通知被告，屢經向被告催討，均
    遭置之不理。為此，爰依消費借貸及債權讓與之法律關係，
    請求被告清償借款等語。並聲明：被告應給付原告77萬4300
    元，及自99年2 月2 日起至清償日止，按年息5 ％計算之利
    息。
二、被告則以：被告否認有向甲○○○款，亦否認原告與甲○○
    ○有債權讓與契約。又如附表所示之11紙支票，僅有以華泰
    銀行為付款人之4 紙支票，始為被告所簽發，且支票均係由
    其弟即訴外人乙○○所使用，被告不清楚其向誰借款等語，
    資為抗辯。並聲明：原告之訴駁回。
三、按當事人主張有利於己之事實者，就其事實有舉證之責任。
    但法律別有規定，或依其情形顯失公平者，不在此限，民事
    訴訟法第277 條定有明文。又按原告於起訴原因已有相當之
    證明，而被告於抗辯事實並無確實證明方法，僅以空言爭執
    者，當然認定其抗辯事實之非真正，而應為被告不利益之裁
    判（最高法院18年上字第1679號判例足資參照）。經查，本
    件原告主張之前揭事實，業據其提出支票影本11紙、退票理
    由單、債權讓與契約書、存證信函等件為證（見本院卷第15
    至25頁、第64至66頁）。就此被告雖不爭執其中付款人為華
    泰銀行之4 紙支票（如附表編號六至九）為其所簽發，但仍
    否認其有積欠甲○○○項、及如附表所示之11紙支票係由其
    使用云云。惟依證人甲○○○本院99年10月6 日言詞辯論期
    日到場所為具結證稱：「我賣豬肉，他跟我買豬肉，都是欠
    貨款，開給我的支票是欠70多萬，他開的票都是他本人的，
    他親手開的。」、「被告丙○○不只買豬肉還有排骨、肉羹
    、肉捲、魯肉，一個月會十幾萬，已經欠了半年了，他票子
    越開越長，他說他生意不是很好，大家認識很久了，情面上
    就給他欠一下，後來他搬走沒有告訴我，我找不到人。」、
    「我都是親手收到被告丙○○的票」等情為據。復佐以被告
    並未爭執如附表所示之11紙支票其上印鑑或背書簽名之真正
    。則本院依首揭舉證責任之分擔原則，並於參酌原告所提之
    前開證物後，應堪認定被告確實有積欠甲○○○7萬4300元之
    款項未還，且如附表所示之11紙支票亦為被告所簽發、使用
    。職是，被告既未能另舉證據以實其說，其否認積欠甲○○
    ○7萬4300元款項之抗辯即屬空言，難認為可取。況如附表所
    示之11紙支票縱非均由被告所使用，然基於票據之流通性及
    無因性，取得前開支票之執票人本均得請求被告依票據文義
    負責，仍未影響被告因此所應負之清償責任。
四、至於被告另否認原告與甲○○○之債權讓與契約云云。惟按
    債權之讓與，非經讓與人或受讓人通知債務人，對於債務人
    不生效力，民法第297 條第1 項亦有明文。查本件承如前述
    ，甲○○○於被告既有77萬4300元之借款債權存在，則原告
    主張其於96年5 月1 日與甲○○○訂債權讓與契約，由甲○
    ○○對被告之欠款債權轉讓與原告，原告嗣已於98年10月23
    日以存證信函將開債權轉讓等情事通知被告，並請被告向原
    告為清償等事實，業據原告提出與所述相符之債權讓與契約
    書及存證信函為證（見本院卷64至66頁），復經證人甲○○
    ○本院99年10月6 日言詞辯論期日到庭證述綦詳（見本院卷
    第61至62頁），亦堪信為真實。是以，被告否認甲○○○系
    爭債權移轉讓與予原告之辯稱，亦洵屬無據。
五、次按，借用人應於約定期限內，返還與借用物種類、品質、
    數量相同之物。又給付無確定期限者，債務人於債權人得請
    求給付時，經其催告而末為給付，自受催告時起，負遲延責
    任。其經債權人起訴而送達訴狀，或依督促程序送達支付命
    令，或為其他相類之行為者，與催告有同一之效力。遲延之
    債務，以支付金錢為標的者，債權人得請求依法定利率計算
    之遲延利息。再應付利息之債務，其利率未經約定，亦無法
    律可據者，週年利率為百分之五。民法第478 條、第229 條
    第2 項、第233 條第1 項、第203 條亦分別有明定。本件被
    告未返還借款既已如前述，且原告已於98年10月23日以存證
    信函通知被告受讓債權及催告給付，則依上諸民法規定，原
    告即得請求被告自99年2 月2 日起至清償日之法定遲延利息
    。從而，原告本於消費借貸及債權讓與之法律關係，請求被
    告給付77萬4300元及自99年2 月2 日起至清償日止，按年息
    5 ％計算之利息部分為有理由，應予准許。
六、本件為判決之基礎已臻明確，兩造其餘之陳述及所提其他證
    據，經本院斟酌後，認為均於判決之結果無影響，亦與本案
    之爭點無涉，自無庸逐一論述，併此敘明。
七、結論：本件原告之訴為有理由，依民事訴訟法第78條規定，
    判決如主文。
中    華    民    國    99    年    10    月    20    日
                  民事第四庭    法  官  趙子榮
以上正本係照原本作成
如對本判決上訴，須於判決送達後20日內向本院提出上訴狀。如
委任律師提起上訴者，應一併繳納上訴審裁判費。
中    華    民    國    99    年    10    月    20    日
                                書記官  謝榕芝

司法院資訊處製作；財團法人民間司法改革基金會備份。
